【裁判字號】    89,台上,7593
【裁判日期】    891214
【裁判案由】    違反電業法
【裁判全文】
最高法院刑事判決                              八十九年度台上字第七五九三號
    上  訴  人  甲○○
    選任辯護人  田平安
右上訴人因違反電業法案件，不服台灣高等法院高雄分院中華民國八十九年九月二十
日第二審判決（八十九年度上訴字第五六四號，起訴案號：台灣高雄地方法院檢察署
八十七年度偵字第一八七○六號），提起上訴，本院判決如左：
    主  文
原判決撤銷，發回台灣高等法院高雄分院。
    理  由
本件原判決認定上訴人甲○○意圖為自己不法之所有，自民國八十六年七月間某日起
，將臺灣電力股份有限公司（下稱台電公司）裝置於其經營之高雄市○○區○○街三
十五號製冰工廠電度表（電號00－0000－00號，電表號碼00000000
號），擅自將上開電度表外部之二次側電流結線（３Ｓ用以作為電流通過電表計量之
迴路）中間破壞、剪斷，使電流無法通過，電表轉速明顯轉慢，致電表計度失準，以
此方式竊取台電公司電力。嗣於八十七年四月二十三日上午九時許，在上址為台電公
司稽查員盧清源會警查獲。經台電公司統計應追償電費共計新台幣二百四十萬四千零
九十一元等情。因而維持第一審論處上訴人損壞電度表之構造，使電度表失效不準竊
電罪刑之判決，駁回上訴人在第二審之上訴。固非無見。
惟查：(一)按有罪之判決書應記載事實，所謂事實不僅指犯罪之行為而言，即犯罪之時
間、處所、動機、目的、手段、結果等與論罪科刑有關之事項，亦應依法明確認定，
詳細記載，始足為適用法律之依據。原判決事實認定上訴人擅自將電度表外部之二次
側電流結線中間破壞、剪斷，使電流無法通過，電表轉速明顯轉慢，致電表計度失準
，以此方式竊電。查３Ｓ連接線係裝在電度表瓦時針及乏時針下方，上訴人倘欲竊電
首應打開電表箱，而該電表箱上有封印鎖（台電公司（屬公務員）委託租用之海量公
司掌管之用以證明為電力公司所加封，足以為表示其用意之封印），原判決對於上訴
人如何打開封印鎖，何時打開，打開之後該封印鎖究竟有無被破壞，有無重新再封起
或回復原狀，以及竊電度數共計若干？等與論罪科刑有關之事項，均未依法明確認定
，詳予記載於事實欄內，依上說明，尚不足以為適用法律之依據，自非適法。又事實
欄認定上訴人於八十六年七月間起開始竊電，理由欄亦舉實地調查書、照片三十九張
及上開結線（３Ｃ─５５）一條等及證人盧清泉等之證言作為認定上訴人犯罪之依據
。然上開證據何以即足證明竊取電流者確為上訴人﹖亦待作進一步之闡述。而上訴人
辯稱系爭房屋係八十六年一月初收回，證人蔡萬福亦證稱：上訴人繼續在經營該冰廠
。目前還在經營中等語，如若不虛，何以未併認定上訴人自八十六年一月起竊電？亦
屬論證矛盾。又何況證人翁忠正復證稱系爭電度表於八十七年一月十六日經檢查「應
該沒有問題」；「如果側電流線被剪斷，我們可以測試出來」，盧清泉亦證述八十七
年一月十六日檢查時即發現３Ｓ電流線有被剪斷情事，但電線有接好，電流有通過等
情（見原審卷第七十一頁、第九十五頁）在卷。何以在八十七年一月間已經發現電流
線被剪斷，未令修復，任其繼續使用﹖上情究係再遭人為破壞，抑或該剪斷部分所
黏貼之膠布鬆脫所致﹖均滋疑問。原判決未為相當之說明，遽認上訴人竊電，猶嫌理
由不備。(二)事實審法院對於案內一切證據，除認為不必要者外，均應詳為調查，以期
發見真實，如有應行調查之證據未依法調查，率予判決，即難謂無應於審判期日調查
之證據未予調查之違法。原判決引用台電公司稽查員盧清泉之證言「該電表箱只要把
外箱門打開，把封印鎖之孔敲開，不用破壞封印，不用剪斷封印就可以把電表箱打開
剪斷３Ｓ電流線」（見一審卷第六三頁、八一頁背面、八九頁），認定上訴人有違反
電業法之行為。但證人台電公司鳳山營業處檢驗股翁忠正於原審調查時供稱「如果要
在３Ｓ線上動手腳必須破壞封印鎖」「封印鎖可以加工，現在外面有一種工具可以把
封印鎖打開，而我們不見得可以看出來」（見原審卷第七十三頁），則該封印鎖之孔
究竟有無被敲開，或以市面上之工具開啟，關係上訴人能否成立犯罪，應予查明，復
非不易調查。原審對此重要且影響上訴人犯罪有無判斷之證據，疏未詳查，亦未於理
由內說明不予調查之論據，殊有調查未盡與判決理由不備之違法。(三)原判決事實認定
上訴人擅自將上開電度表外部之二次側電流結線中間破壞、剪斷，使電流無法通過，
電表轉速明顯轉慢，致電表計度失準，上訴人並未損壞電度表之構造，使電度表失效
不準，似應構成電業法第一百零六條第三款以其他方法使其失效不準竊電之罪，第一
審判決主文宣示與事實認定似不相適合，原審未加糾正，仍予維持，同嫌未洽。又上
訴人指稱其所使用之電表為ＣＴ表，每次查電表時均需將ＣＴ表之第二道封印鎖剪斷
將電表歸零再另裝上新封印鎖，且如欲接觸連結線３Ｓ，須將電表內另一道封印鎖剪
斷，是否屬實，又有關所有封印敲開或打開後，再回復原狀時，有無變造偽造文書情
事﹖案經發回，宜併查明之。以上或為上訴意旨所指摘，或為本院得依職權調查之事
項，應認原判決有發回更審之原因。
據上論結，應依刑事訴訟法第三百九十七條、第四百零一條，判決如主文。
中      華      民      國    八十九    年     十二     月     十四     日
                              最高法院刑事第五庭
                                  審判長法官  紀  俊  乾
                                        法官  黃  正  興
                                        法官  陳  東  誥
                                        法官  張  春  福
                                        法官  韓  金  秀
      右正本證明與原本無異
                                              書  記  官
中      華      民      國    八十九    年     十二     月     十九     日


司法院資訊處製作；財團法人民間司法改革基金會備份。
